【裁判字號】    90,上易,1024
【裁判日期】    900829
【裁判案由】    詐欺
【裁判全文】
臺灣高等法院臺南分院刑事判決              九十年度上易字第一二四號    Ｇ
      上  訴  人
      即  被  告  甲  ○  ○
右上訴人因詐欺案件，不服臺灣臺南地方法院八十九年度訴字第六四二號中華民國九
十年五月二十三日第一審判決（起訴案號：臺灣臺南地方法院檢察署八十八年度偵緝
字第八四五號），提起上訴，本院判決如左：
      主      文
上訴駁回。
      事      實
一、緣乙○○、丙○○二人於民國（下同）八十七年一月間，透過朋友蕭春正而認識
    甲○○，甲○○見乙○○、丙○○分別持有為數不少之中鋼公司及昱成公司上市
    股票，竟起不法所有之意圖，基於概括之犯意，向其二人吹噓其擅於操作股票，
    獲利甚豐，時常邀約其二人前往位於高雄縣磚仔窯高屏大橋旁魚塭等處，一再誇
    耀其在股票市場獲利之情形，甲○○先於八十七年二月三日在前揭魚塭處，向乙○○「商借」中鋼股票七十張，約明依交易所集中市場同年四月二十六日收盤價
    為償還價格，並稱不管中鋼股價起伏如何，最低願依新台幣（下同）二十二‧五
    元結算償還，乙○○不會有損害云云，且帶乙○○前往位於高雄縣鳳山市○○○
    路之鳳農市場什貨區七號店鋪佯稱為其所有（甲○○並無權利），願提供作為擔
    保，致乙○○誤信甲○○有一定資力及償債能力，而於八十七年二月五日由甲○○親自書立借據，開立面額一百五十七萬元之本票（以每股二十二‧五元計算）
    予乙○○作為擔保，並約明期限至四月二十六日（嗣被告要求緩期至六月三十日
    ，而在本票期日更改為六月三十日），乙○○於是交付七十張股票予甲○○。
二、甲○○又於八十七年五月二日，在前揭魚塭處以同樣手法，向丙○○「商借」昱
    成股票二十五張，約明當日收盤價為六十八元，其願追加十元，最低以七十八元
    計算償還丙○○（是以借據上書立「借用條件是八十七年五月二日收盤價為六十
    八元正，另外追十元，共計新台幣七十八元」），丙○○不會有損害，且表示如
    股價指數達九三００點時，願依九十五元償還云云，且又表明「屏東市○○路○
    段六六六號」透天樓房願作為擔保（甲○○並無所有權），致丙○○誤信甲○○
    有一定資力及償債能力，而於八十七年五月四日由甲○○親自書立借據，並開立
    面額一百九十五萬元之本票（以每股七十八元計算、本票上國字大寫誤為壹佰玖
    拾萬元，但阿拉伯字為0000000元）予丙○○作為擔保，並約明期限至八
    十七年七月七日，是丙○○授權甲○○售讓交割二十五張昱成股票，而甲○○隨
    即於八十七年五月八日將股票賣出，丙○○即於同日將交割所得款項一百四十五
    萬六千零三十元匯給甲○○。詎料，甲○○屆期均未依約定價格償還金錢，且避
    不見面，經丙○○同意緩期至八月五日，甲○○仍無法償還，且經乙○○以存證
    信函催告仍置之不理，始發覺有異，經查訪方知甲○○於借據上書寫所欲提供作
    為擔保之鳳農市場店面及屏東市○○路○段六六六號二處不動產，均非甲○○所
    有，乙○○、丙○○二人始知業已受騙上當。
三、案經告訴人乙○○、丙○○訴由台灣台南地方法院檢察署檢察官偵查起訴。
      理      由
一、訊據上訴人即被告甲○○矢口否認有何詐騙之意思，並辯稱：（一）告訴人乙○○一個月前就去看店面，從借股票起均在該處做生意，其並未提供店面供擔保，
    當初未言及店面係何人所有，只是讓告訴人知其有資力而已，未提供擔保，付了
    二次其借股票之（利息）費用，第一次同年二月二十日付十一萬七千五百元，第
    二次再延一個月，返還期限亦付相同金額，該股自二十二元跌到十八‧六元，為
    了補這差價，作融資虧光了云云。（二）而告訴人丙○○部分，固不否認於借股
    票一週前帶告訴人丙○○去看前開房屋，因該房屋是祖產，三個兄弟均有一部分
    權利，未提供房子供擔保，只是讓告訴人知其有資力而已，前開股票自六十八元
    跌到三十六元，融資被斷頭，故無法返還云云。
二、然查：右開犯罪事實業據告訴人乙○○、丙○○指訴甚詳，且有被告簽發之本票
    影本二張、借據影本三張、電匯單影本一張、存證信函影本一張、回執影本一張
    及本票裁定影本二張在卷可稽，互核相符。又細察被告書立之上開與告訴人乙○○之借據內確實載有：「．．．以上空口無憑，甲○○先生持以鳳農市○市○路
    七號店面二三‧二八平方公尺作為擔保」之文字（見偵七二七九號卷頁５）；
    書立之上開與告訴人丙○○之借據內確實載有：「．．．以上空口無憑，邱先生
    提列坐落於屏東市○○路○段六六六號透天肆樓房保證債權」之文字，然經調查
    之結果，上開鳳農市場之店面使用權已於年４月日轉讓予案外人方啟益，自
    該年４月日起被告甲○○已不再擁有使用權，而建築物產權仍為高雄縣鳳山
    市農會果菜市場所有，有高雄縣鳳山市農會第０八二號函一件在卷可憑，足見被
    告對於上開市場店面並無任何權利；又上開屏東市○○路樓房，依被告於偵查中
    所供，先則稱：（問：當時有說房子是你媽的？）有（見偵緝八四五號卷頁
    背面），嗣又改稱：是我三兄弟所共有之祖居（見偵緝八四五號卷頁背面）
    ，足見被告不但於偵查中胡扯一通，其亦非該樓房之所有權人，且於事後告訴人
    丙○○索還借款時，並未提出該樓房供作擔保或抵償等。是以，被告既然對於上
    開市場店面及透天樓房並無任何權利，竟於向告訴人二人借款、借股票時，立據
    承諾以之為擔保云云，嗣清償屆至又拒還債，又無法提出上開「擔保品」用供擔
    保，在在可見被告於借款、借股票之初，即意在圖謀不法，蓄意詐欺。再查，被
    告於偵查中稱：「當時未說，在尚未拿股票前有說有該房子，未說是我母親名下
    的」、「我只是表示有財產，未要以此為擔保」、「一百五十七萬本票及以鳳農
    市場店面做為我的資力，未要擔保」、「（當時有否說市場店面何人名下？）未
    說」（均見八十八年九月三十日偵查筆錄），嗣又改稱：「有提供該房地做擔保
    」、「（你提供前開房地有否告知許該房地非你之名義？）我當時未向丙○○說
    （見八十八年十月五日偵查筆錄），八十八年十月二十九日偵查中復稱：「（是
    否以該店面做擔保？）是的」、「有先帶他去看過，我當時向姚說此店面我目前
    在做生意，使用權屬我的」，足徵被告明知其所提供做為擔保之二處不動產皆非
    具有處分權利，被告竟刻意隱瞞實情，且鳳農市場店面早於八十四年四月二十五
    日經轉讓使用權與案外人方啟益，被告竟仍於八十七間帶告訴人乙○○至該處時
    ，誆稱「使用權屬我的」云云，致使告訴人二人皆誤信被告所言為真，誤信被告
    具有一定資力與經濟信用，則被告以欺瞞不實手段詐借股票變賣後花用殆盡，詐
    欺行為，至為明確。被告所辯係屬卸責之詞，不足採信，其犯行事證明確，洵堪
    認定，應予依法論科。
三、核被告意圖為自己不法之所有，以詐術使人將本人之物交付，所為係犯刑法第三
    百三十九條第一項之罪。被告先後二次犯行，時間緊接，犯罪基本構成要件相同
    ，顯均係基於概括之犯意反覆為之，應依連續犯之規定論以一罪，並加重其刑。
四、原審依據上述理由，適用刑法第五十六條、第三百三十九條第一項、罰金罰鍰提
    高標準條例第一條前段，並審酌被告犯罪之動機、手段及所造成危害、所詐得金
    額不菲，迄未與告訴人達成民事上和解等一切情狀，予以量處有期徒刑壹年，認
    事用法，核無違誤，量刑亦稱妥適，被告上訴意旨仍執陳詞否認犯罪，並指摘原
    判決量刑過重，均非有理由，應予駁回。
據上論結，應依刑事訴訟法第三百六十八條，判決如主文。
本案經檢察官林炎昇到庭執行職務。
中    華    民    國  九十      年      八      月        廿九      日
                                  臺灣高等法院臺南分院刑事第四庭
                                      審判長法官  陳    義    仲
                                            法官  蔡    崇    義
                                            法官  徐    財    福
右正本證明與原本無異。
不得上訴。
                                      法院書記官  王    全    龍
中    華    民    國      九十      年      八      月       三十       日
附錄本案論罪科刑法條全文：
刑法第三百三十九條第一項：意圖為自己或第三人不法之所有，以詐術使人將本人或
                          第三人之物交付者，處五年以下有期徒刑、拘役或科或
                          併科一千元以下罰金。


司法院資訊處製作；財團法人民間司法改革基金會備份。
